臺灣新北地方法院民事裁定
110年度消債清字第266號
聲  請  人  陳濬承

代  理  人  賀華谷律師
上列當事人聲請消費者債務清理清算事件，本院裁定如下：
    主  文
聲請人陳濬承自中華民國一百一十一年二月二十五日上午十時起
開始清算程序。
本件命司法事務官進行清算程序。
    理  由
一、按債務人不能清償債務或有不能清償之虞者，得依本條例所
    定清算程序，清理其債務；債務人對於金融機構負債務者，
    在聲請更生或清算前，應向最大債權金融機構請求協商債務
    清償方案，或向其住、居所地之法院或鄉、鎮、市、區調解
    委員會聲請債務清理之調解；法院開始清算程序之裁定，應
    載明其年、月、日、時，並即時發生效力；法院裁定開始清
    算程序後，得命司法事務官進行清算程序，必要時，得選任
    律師、會計師或其他適當之自然人或法人一人為監督人或管
    理人，消費者債務清理條例(下稱消債條例)第3條、第151條
    第1項、第83條第1項、第16條第1項分別定有明文。
二、聲請意旨略以：聲請人原先使用信用卡皆按時還款，後為投
    資其弟之生意而申辦信用貸款，並將信用卡借予其弟使用，
    然其弟後來生意失敗，其因而負債。其前向本院聲請債務清
    理之前置調解與最大債權金融機構永豐商業銀行股份有限公
    司(下稱永豐銀行)調解不成立。又其於5年內並未從事營業
    額平均每月新臺幣(下同)20萬元以下之營業活動，復未經法
    院裁定開始更生程序或宣告破產，爰依法聲請裁定准予開始
    清算程序等語。
三、經查：
(一)聲請人前向本院聲請債務清理之前置調解，經永豐銀行提出
    分180期，年利率0%，每月清償8,993元之調解方案，惟聲請
    人每月僅能負擔5,000元而調解不成立等情，此有調解程序
    筆錄、調解不成立證明書附於本院110年度司消債調字第703
    號卷可參。是聲請人據以聲請清算，本院自應綜合聲請人目
    前全部收支及財產狀況，評估是否已不能維持符合人性尊嚴
    之最基本生活條件，而有消債條例第3條規定之「不能清償
    債務或有不能清償之虞」之情事。
(二)聲請人之財產及收入：依聲請狀附具之全國財產稅總歸戶財
    產查詢清單、勞工保險被保險人投保資料表所示，聲請人名
    下有公同共有新北市新店區環河段之土地3筆，並領有勞保
    老年一次給付。又聲請人主張其目前任職於廣源保全股份有
    限公司，民國110年6月薪資32,363元、7月薪資32,778元，
    另每月領有租金補助4,000元，並提出郵政存簿儲金簿內頁
    、勞工保險被保險人投保資料表在卷可稽，是本院暫以聲請
    人110年6月及7月平均薪資32,571元(計算式：《32,363元+32
    ,778元》÷2=32,571元，元以下四捨五入)及租金補助4,000元
    之總和即36,571元為其每月可處分之所得。
(三)聲請人之必要支出狀況：聲請人陳報其每月生活必要支出包
    含膳食9,000元、交通費1,200元、租賃費用9,000元、水電
    瓦斯費1,000元、電話費500元、生活用品費1,000元，共計2
    1,700元等節，有聲請人所提之陳報狀在卷可參，顯高於新
    北市政府111年度公告每人每月最低生活費15,800元之1.2倍
    即18,960元，而其未提出任何單據佐證，另其並未提出其他
    事證證明其有何因職業或其他特別情事(如職業特殊須高額
    支出始得維持收入)，每月必要生活費用有超出消債條例第6
    4條之2第1項規定最低生活費1.2倍之必要性。按消債條例之
    立法意旨，乃在於幫助陷於經濟上困境之債務人，得藉由更
    生或清算程序，走出經濟困境，避免走向絕路，實現憲法所
    保障之生命權，其並非在幫助債務人保持其舊有之生活水平
    ，因此在考量所謂之「生活必要性支出」，自以維持一般人
    最低生活水平所需為準，否則對債權人即屬不公，是聲請人
    未據提出其他足供本院即時為調查之證據釋明其何以有如此
    高額生活費用之必要性，故陳報提列之相關費用應予以減縮
    為18,960元。
(四)扶養費部分：聲請人主張每月須扶養父親陳文慶(24年次)，
    每月扶養費5,000元等情，業據提出戶籍謄本附卷為證。本
    院依職權調閱陳文慶之108年至109年度稅務電子閘門財產所
    得調件明細表並審酌陳文慶現年87歲，與聲請人同住於戶籍
    地，已逾法定退休年齡65歲，且名下無任何收入及財產，是
    陳文慶確實有受扶養之必要性，而聲請人主張支出之上開扶
    養費，未逾依消債條例第64條之2第2項所定受扶養者之必要
    生活費用經與其他扶養義務人即聲請人之弟弟分攤後之數額
    分別為9,480元(計算式：18,960元÷2=9,480元)，認屬合理
    而可採。
(五)聲請人每月可處分所得36,571元，扣除每月必要支出18,960
    元及扶養費5,000元後，餘額為12,611元，足以清償最大債
    權金融機構永豐銀行於調解時所提出之分180期，年利率0%
    ，每月清償8,993元之調解方案。惟上開債權尚未列入非金
    融機構債權人(包含摩根聯邦產管理股份有限公司1,133,700
    元、台灣金聯資產管理股份有限公司1,296,719元、長鑫資
    產管理股份有限公司815,198元、金陽信資產管理股份有限
    公司275,783元、新光行銷股份有限公司206,810元、富邦資
    產管理股份有限公司386,973元)之債權4,115,183元(計算式
    ：1,133,700元+1,296,719元+815,198元+275,783+206,810
    元+386,973=4,115,183元)，有債權人提出之債權金額計算
    書在卷可參，若比照最大債權人永豐銀行提出分180期之清
    償方案，聲請人每月尚需清償22,862元(計算式：4,115,183
    元÷180期=22,862元)，其收入扣除支出後顯不足以負擔該清
    償方案。本院審酌聲請人之財產、信用、勞力、生活費用支
    出等狀況，堪認聲請人客觀上處於因欠缺清償能力而不足以
    清償債務之經濟狀態，符合消債條例第3條所規定「債務人
    不能清償債務」之情形。
四、綜上所述，本件聲請人為一般消費者，並未從事營業活動，
    且有無法清償債務之情事，亦未經法院裁定開始更生程序或
    許可和解或宣告破產，復查無消債條例第6條第3項、第8條
    或第82條第2 項所定駁回清算聲請之事由存在。從而，聲請
    人本件清算之聲請，洵屬有據，應予准許。爰裁定開始清算
    程序，並依法命司法事務官進行本件清算程序。
五、法院終止清算程序後，債務人之債務並非當然免除，仍應由
    法院斟酌消債條例有關免責之規定，例如本條例第133條、
    第134條、第135條等規定，依職權認定是否裁定免責，故法
    院終止清算程序後，債務人雖有免責之機會，惟其財產不敷
    清償清算程序之費用如係因上述條例所定不可免責之事由所
    致，法院即非當然為免責之裁定，債務人就其所負債務仍應
    負清償之責，附此敘明。
中　　華　　民　　國　　111 　年　　2 　　月　　23　　日
                  民事第六庭    法　官　莊惠真
以上正本證明與原本無異。
本件裁定不得抗告。
本裁定已於111年2月25日上午10時公告。
中　　華　　民　　國　　111 　年　　2 　　月　　25　　日
                                書記官　但育緗